臺灣宜蘭地方法院民事判決　　　　　　　 95年度保險字第6號
原　　　告　甲○○
訴訟代理人　楊德海律師
被　　　告　安泰人壽保險股份有限公司
法定代理人　丙○○
訴訟代理人　戊○○
當事人間給付保險金事件，本院於民國96年7月3日言詞辯論終結
，判決如下：
    主  文
原告之訴及假執行之聲請均駁回。
訴訟費用新台幣貳萬壹仟捌佰捌拾玖元由原告負擔。
    事實及理由
一、原告主張：原告胞弟李志浩前向被告公司投保「安泰終身壽
    險契約附加安泰意外傷殘保險附約」，依附約條款第2章第
    1條約定，「被保險人於本附約有效期間內，因遭遇外來突
    發之意外事故，致其身體蒙受傷者，並以此傷害為直接原因
    ，自傷害之日起一百八十日內死亡者，本公司按保險金額給
    付死亡保險金。」，而本件身故意外保險金額為新台幣（下
    同）2,104,348元，並指定其母訴外人李黃  為受益人。嗣李
    志浩於民國93年10月20日下午3時餘，在台北市○○○路○段
    86號大樓後方機車停車場遭人發現俯趴機車上，經送醫急救
    無效而宣告死亡。則前開保險事故自屬發生，李黃  乃依約
    於93年11月25日請求被告公司給付保險金，詎遭被告公司以
    李志浩非因意外傷害事故死亡為由拒絕給付。李黃  於94年
     6月27日死亡，原告為李黃  之繼承人，並依遺產分割協議
    由原告繼承李黃  對李志浩之本件保險金受益權。原告爰依
    系爭保險契約，請求判決被告應給付原告2,104,348元及自
    93年11月25日（原起訴狀所載之93年10月25日業經原告聲明
    更正，參見本院卷第176頁）起至清償日止，按年息8%計算
    之約定利息，並聲明願供擔保而假執行。
二、被告則以：被保險人李志浩之死亡應非「因遭遇外來突發之
    意外事故」所致，原告對李志浩係因意外死亡之事實應負舉
    證責任。再者，李志浩因墜樓身亡，於墜樓前1個月密集在
    醫院精神科就診，且依墜樓現場跡證顯示，大樓樓梯間窗口
    欄杆高度若非經跨越不可能造成墜樓，是李志浩之墜樓係故
    意行為所致，被告自不負給付保險金之責等語資為抗辯。並
    聲明：原告之訴駁回，願供擔保請准免假執行。
三、兩造不爭執之事實：
（一）原告之胞弟李志浩曾向被告投保安泰意外傷殘保險契約（
      附約）受益人為被保險人之母李黃  ，原告為受益人之繼
      承人。
（二）李志浩與被告間之保險契約約定，被保險人李志浩於附約
      有效期間內因遭遇外來突發之意外事故，致死亡之結果，
      被告應給付死亡保險金2,104,348元，並按年息8%計算利
      息。
（三）李志浩於附約有效期間內之93年10月20日下午3時餘，在
      台北市○○○路○段86號後方停車場，為人發現其左側半
      部臥在機車腳踏板上，經送醫急救無效而宣告死亡。
四、本件爭點為：(一)被保險人李志浩是否因遭遇外來突發意外事
    故之待證事實應由何造負舉證責任？(二)李志浩是否符合保險
    契約附約條款所定被保險人遭遇外來突發意外事故而死亡之
    要件？本院之判斷如下：
（一）就爭點(一)部分：
      按當事人主張有利於己之事實者，就其事實有舉證之責任
      ；民事訴訟法第277條前段定有明文。傷害保險人於被保
      險人遭受意外傷害及其所致殘廢或死亡時，負給付保險金
      額之責，保險法第131條第1項亦有明定，準此以言，若保
      險人於保險事故發生時有拒絕給付之事由，即應就此有利
      於己之事實負舉證責任。此有最高法院91年度台上字第12
      72號判決意旨可參。本件依附約條款第2章第1條約定，「
      因遭遇外來突發之意外事故，致其身體蒙受傷者，並以此
      傷害為直接原因，自傷害之日起一百八十日內死亡者，本
      公司按保險金額給付死亡保險金。」，又所謂外來突發之
      意外事故，係指非因疾病所引起之外來突發意外而言，此
      可見保險法第131條第2項之法文自明，是本件核屬傷害保
      險契約無訛，依照上開說明，若被告有拒絕給付之事由存
      在，自應負舉證責任。且查，依附約條款第5條約定，「
      被保險人直接因下列事由致成死亡、殘廢、失能及醫療時
      ，本公司不負給付保險金之責任：3.被保險人之故意自殺
      （包括自殺未遂）。.... 」（參見本院卷第34頁），被
      告既辯稱李志浩之死亡係因其故意行為所致，即屬前開第
      5 條約定除外責任之免責條款，被告以此為拒絕給付之事
      由，亦應就李志浩於死亡前有自殺之故意或舉動之事實負
      舉證責任。原告此部分之主張固屬有據。
（二）就爭點(二)部分：被告陳稱依現場跡證顯示，李志浩墜樓死
      亡應係其故意行為所致等語。經查：
    (1)李志浩於93年10月20日下午3時餘，在台北市○○○路○段
      86號大樓後方停車場，為證人乙○○首先發現李志浩左側
      半部臥在機車腳踏板上，經送往中興醫院急救，仍於93年
      10月29日下午3時57分，由中興醫院宣告到院死亡，復由
      台灣台北地方法院檢察署檢察事務官會同法醫師相驗後，
      確認因高處墜落造成顏面骨及身體多處骨折而死亡之事實
      ，業經本院調取該署93年度相字第655號相驗卷查明屬實
      。又李志浩生前任職之鼎鼎企管顧問股份有限公司，當時
      派駐為位於該大樓2樓至5樓之亞東證券之資訊部門等情，
      亦據證人丁○○、己○○證述在卷（參見本院卷第225至
      229 頁）。
    (2)本院於96年4月13日履勘李志浩墜樓之現場，證人乙○○
      證稱：伊當時在大樓1樓廁所聽到很大聲音，跑出去看到
      李志浩側身趴在機車上，鼻孔流血，伊遂叫救護車等語（
      參見本院卷第229頁）；證人即當時到場處理之警員庚○
      ○則證稱：伊至現場時李志浩身體卡在機車上，有一隻腳
      斷掉，口鼻出血等語（參見本院卷第221頁）。證人乙○
      ○、庚○○並於現場指出李志浩墜地之正確位置，位於台
      北市○○○路○段86號大樓後方停車場之機車間，經本院
      筆直仰視為該棟大樓各樓層樓梯間之窗台處，復經丈量落
      地位置距大樓1樓出口約4.7公尺，2樓窗台下方有鐵架平
      台，放置冷氣機組，大樓出口距離該平台末側2公尺，地
      面距鐵架平台高4公尺，自平台下方仰視各樓層窗台，因
      平台阻隔，若無跳躍動作，不可能墜落地面，4樓至13樓
      及頂樓機房等各樓層均有窗台柵欄，高度為1.3公尺等情
      ，有本院之勘驗筆錄及現場照片可資佐證（參見本院卷第
      220、239至250頁）。核因為鐵架平台之阻隔，無論李志
      浩係自何樓層窗台墜落，若未呈拋物線而垂直掉落，均不
      可能落於距鐵架平台末端尚有2.7公尺（即4.7-2=2.7）之
      落地位置。參以，4樓至13樓及頂樓機房等各樓層均有窗
      台柵欄，高度為1.3公尺，約在身高163公分成人之肩膀下
      方位置，此有本院履勘時所拍攝之照片足以顯示（參見本
      院卷第243頁），則以李志浩身高為165公分（參見前揭相
      驗卷第27頁所附驗斷書之記載），高度約及於肩部至胸部
      之間，如非李志浩故意攀越，應無失足墜落之可能。加之
      以李志浩係自大樓某樓層窗台呈拋物線墜落，可見李志浩
      之墜落係其故意行為所引致，是被告陳以被保險人李志浩
      並非因外來突發事故而死亡，即係因被保險人李志浩故意
      行為所造成，尚堪採信。
    (3)原告又主張，依被保險人李志浩死亡時之傷痕及墜落時造
      成機車受損之情形，可茲推論李志浩係自大樓2樓平台不
      慎跌落云云。惟查，鐵架平台末端距離李志浩落地位置尚
      有2.7公尺，已如前述，若僅自2樓平台掉落需一更積極之
      跳躍行為；兼以一般人自高處墜落，決定損傷程度乃在於
      高度、身體碰撞之物體脆性（停止距離）及單位面積承受
      之撞擊力等因素；而李志浩受有左眼球破裂、左側眼角及
      嘴角裂傷、左側顏面擦傷痕、上下顎骨折、兩側胸部骨折
      、臀部挫裂傷、左手肱骨骨折、左右大腿骨折、左大腿膝
      部外側、左小腿前部擦痕、左大腿裂傷、左足背裂傷、右
      小腿內側、左大腿後部瘀青之損傷（參見前揭驗斷書），
      損傷情形廣泛、嚴重，且有身體多處骨折以觀，應無可能
      自僅4公尺餘之高度墜落。則原告此部分之主張，即乏依
      據。
    (4)從而，被保險人李志浩係因故意行為而致死亡，業經被告
      舉證析明，依前揭保險契約之約定，被告自不負給付意外
      傷害事故死亡保險金之義務。
五、綜上所述，原告依保險契約之法律關係，請求被告給付身故
    意外保險金2,104,348元及自93年11月25日起計算之約定利
    息，自屬無據，無由准許，其假執行之執行亦失附麗，應併
    駁回。
六、本件為判決之基礎已臻明確，兩造其餘之陳述及所提其他證
    據，經本院斟酌後，認為均於判決之結果無影響，自無庸逐
    一論述，併此敘明。
七、訴訟費用額之確定暨負擔之依據：本件訴訟費用額為裁判費
    21,889元，爰依民事訴訟法第78條、第87條第1項之規定，
    諭知由原告負擔，並依職權併為裁判。
中　　華　　民　　國　　96　　年　　7 　　月　　17　　日
                  臺灣宜蘭地方法院民事庭
                      法　官  郭淑珍
正本與原本無異
如對本判決上訴，須於判決送達後20日內提出上訴狀(須附繕本)
中　　華　　民　　國　　96　　年　　7 　　月　　18　　日
                      書記官  藍友隆
